臺灣臺中地方法院刑事裁定
111年度聲再字第10號
再審聲請人  
即受判決人  蘇宏茹


                    （現於法務部○○○○○○○○○○○執行中）
上列再審聲請人即受判決人因竊盜案件，對於本院中華民國107
年6月29日107年度易字第1399號確定判決（起訴案號：106年度
偵字第32497號、107年度偵字第1794、1980號），聲請再審，本
院裁定如下：
    主  文
再審之聲請駁回。
    理  由
一、本件聲請再審意旨略以：再審聲請人即受判決人蘇宏茹（下
    稱聲請人）於附表編號1、2（即原判決附表編號1、2）所示
    之同一時、地，以如附表編號1、2所示方式，徒手竊得如附
    表編號1所示被害人曾梅琳所有之腳踏車1臺，另發現有如附
    表編號2所示之長笛1支、黑膠唱盤1個、黑膠唱片1箱而併竊
    取之；復在現場拾得螺絲起子1支，即持以破壞附表編號1、
    2所示地點16之1號房屋1樓大門門鎖後離去。因此，聲請人
    乃係基於一個犯罪意思，於同一時、地，分別竊得數物件，
    聲請人無從分辨各物件究係屬何人所有，形式上乃屬接續犯
    之一行為。而聲請人於原審中係因不復記憶上開犯行之時間
    ，故未向法院說明，致原判決誤認上開犯行應予分論併罰，
    容有誤會，而如附表編號1、2所示犯行既為一行為，則其中
    一犯行，法院應諭知免訴之判決，爰依刑事訴訟法第420條
    第1項第6款、第3項規定聲請再審等語。
二、按刑事訴訟法第420條於民國104年1月23日三讀修正通過，
    同年2月4日修正公布施行，並自同年2月6日生效。同法第42
    0條第1項第6款原規定：「因發現確實之新證據，足認受有
    罪判決之人應受無罪、免訴、免刑或輕於原判決所認罪名之
    判決者」，作為得聲請再審原因之一項類型，司法實務上認
    為該證據，必須兼具新穎性（又稱新規性或嶄新性）及明確
    性（又稱確實性）二種要件，始克相當。晚近修正將上揭第
    一句文字，改為「因發現新事實、新證據，單獨或與先前之
    證據綜合判斷」，並增定第3項為：「第1項第6款之新事實
    或新證據，指判決確定前已存在或成立而未及調查斟酌，及
    判決確定後始存在或成立之事實、證據」。放寬其條件限制
    ，承認「罪證有疑、利歸被告」原則，並非祇存在法院一般
    審判之中，而於判罪確定後之聲請再審，仍有適用，不再刻
    意要求受判決人（被告）與事證間關係之新穎性，而應著重
    於事證和法院間之關係，亦即祇要事證具有明確性，不管其
    出現係在判決確定之前或之後，亦無論係單獨，或結合先前
    已經存在卷內之各項證據資料，予以綜合判斷，若因此能產
    生合理之懷疑，而有足以推翻原確定判決所認事實之蓋然性
    ，即已該當。申言之，各項新、舊證據綜合判斷結果，不以
    獲致原確定判決所認定之犯罪事實，應是不存在或較輕微之
    確實心證為必要，而僅以基於合理、正當之理由，懷疑原已
    確認之犯罪事實並不實在，可能影響判決之結果或本旨為已
    足。縱然如此，不必至鐵定翻案、毫無疑問之程度；但反面
    言之，倘無法產生合理懷疑，不足以動搖原確定判決所認定
    之事實者，仍非法之所許。至於事證是否符合明確性之法定
    要件，其認定當受客觀存在之經驗法則、論理法則所支配。
    從而，聲請人依憑其片面、主觀所主張之證據，無論新、舊
    、單獨或結合其他卷存證據觀察，綜合判斷之評價結果，如
    客觀上尚難認為足以動搖第二審確定判決所認定之事實者，
    無准許再審之餘地（最高法院104年度台抗字第125號裁定意
    旨參照）。又新法施行後，被告先前自白犯罪，經法院採為
    有罪判斷基礎中的一項證據資料，確定後，該受判刑的被告
    改口翻稱自白不實，固然不是絕對不可以依憑此項翻供相關
    的事證，主張係屬新事實或新證據，聲請再審，但其是否確
    實足以動搖或推翻原確定判決所確認的事實，應受較諸一般
    非此情者，更為嚴格的審查，兼顧理論和實際，以免案件沒
    完沒了，輕易破毀確定判決的安定性（104年度台抗字第672
    號裁定意旨參照）。被告撤回先前原審自白，並不會使先前
    之自白自動消失，而是新增一個足以動搖原先自白可信度的
    事實，因此在認定撤回自白的新事證是否足以成立再審時，
    必須綜合前後矛盾的陳述來判斷其證明力，而不將其先前的
    自白視為不存在，受判決人提出之新事證為自白被告之翻供
    ，由於翻供只是對於待證事實提出相反的證明方向，無法就
    此推論出，原審判決所根據的自白不可信，其事實基礎亦因
    而被動搖。因此，翻供能否推翻先前自白或證詞的可信度，
    進一步取決於其他的輔助事實或證據，且應更為嚴格審查，
    不能據以為再審聲請之理由。　　
三、經查：
　㈠原確定判決認定聲請人有如附表編號1、2所示竊盜之犯行，
    係依據聲請人於偵查、原審審理時之自白，及證人即被害人
    曾梅琳於警詢時之證述，且有臺中市政府警察局第二分局扣
    押筆錄、扣押物品目錄表各2份、遺失（贓物）物領據1份、
    查獲現場及扣押物品照片共23張、臺灣臺中地方檢察署辦案
    公務電話紀錄表1份、附表編號1、2所示地點現場平面圖4張
    、臺中市政府警察局第二分局曾梅琳財物遭竊案刑案現場勘
    察報告1份（含現場照片35張）、臺中市政府警察局106年11
    月10日中市警鑑字第1060085457號（曾梅琳財物遭竊案）鑑
    定書等在卷可憑，足徵聲請人前揭自白均與事實相符，因認
    聲請人如附表編號1所為，係犯修正前刑法第321條第1項第2
    款之踰越牆垣、安全設備竊盜罪；如附表編號2所為，係犯
    同法第321條第1項第3款、第2款之攜帶兇器、踰越牆垣、毀
    越安全設備竊盜罪等情，經原確定判決詳敘其所憑證據及認
    定之理由，並經本院調取原確定判決案件全卷核閱無訛，核
    其所為論斷，於經驗法則、論理法則無違，亦無違法不當之
    情事。
  ㈡聲請意旨雖以聲請人於原審中係因不復記憶上開犯行之時間
    ，而未向法院說明，致原確定判決認上開犯行應予分論併罰
    ，未論以接續犯之一行為云云。然聲請人於警詢時僅坦承如
    附表編號1所示犯行，並供稱：伊於106年7月中旬至9月3日
    間，有侵入被害人舊家5、6次，伊有竊取腳踏車1台，然並
    未竊取其他財物等語（見106偵32497卷P18正面、P19反面）
    。嗣於檢察事務官詢問時，經提示被害人16之1號房屋前門
    門鎖遭破壞照片，聲請人始就全部犯行自白，並供稱：伊有
    將16之1號之門鎖拔起來，因為伊要從外面搬工具進去被害
    人，門鎖的螺絲拔掉，闔上不能反鎖，只能從內以門栓鎖上
    ，應該是最後1、2次的時候破壞的，不是偷腳踏車那次。伊
    偷腳踏車這次係因為伊的車子沒油，伊要回家洗澡，然該處
    沒有水，所以伊就將腳踏車騎出去，從16之1號1樓將腳踏車
    牽走後，就放在伊家中，該次沒有使用工具、沒有破壞門鎖
    ，該次日期伊不記得。又除腳踏車外，伊另有在上址竊得長
    笛1支、黑膠唱片1箱（約3、40片，該次筆錄誤載為黑膠唱
    盤）、黑膠唱盤（播放器）1個，長笛是伊想吹看看，黑膠
    唱片1箱伊拿去建國市場跳蚤市場變賣得款新臺幣幾百元，
    而該次係伊破壞門鎖那次，不是跟腳踏車一起的，該次伊有
    騎機車，所以可以載這些贓物等語明確。上情並經檢察事務
    官再次確認，以聲請人侵入上址期間，共偷1次腳踏車，及1
    次黑膠唱片及長笛無訛（見同上卷P19反面、P56-57、P61）
    。依上開情形，聲請人於檢察事務官詢問時，經提示被害人
    房屋之門鎖遭破壞之照片後，即能以該破壞門鎖行為特定該
    次竊盜犯行，並據此區分附表編號1、2所示各次竊盜犯行，
    進而就手法、竊得物品、動機，及係分別於不同時間所為等
    情，聲請人均能正面並具體、詳細陳述相關細節。復於原審
    審理程序中，經審判長提示如起訴書附表編號1、2所示之罪
    ，分別詢問被告對檢察官起訴之犯罪事實有何意見，被告亦
    就上開犯行均坦承不諱，且為認罪表示，並再次確認僅有如
    附表編號2所示之竊盜犯行，有使用螺絲起子破壞被害人房
    屋1樓門鎖等情明確（見本院原審卷P34）。綜上以觀，聲請
    人於原審偵審程序，就如附表所示2次竊盜犯行之細節均能
    詳實陳述，未見有何記憶模糊情事，且其所述前後一致，並
    無明顯瑕疵，又檢察事務官及原審審判長均反覆確認各次犯
    行之具體犯罪事實，難認其於原審之自白係在記憶模糊情況
    下所為，並無不可信之情事。況聲請人以其於原審中因不復
    記憶所犯犯行之時間致未予說明，然於時隔數年後反而能具
    體敘明，亦顯與常情不符，聲請人復未提出任何新事證以供
    憑查，堪認其空言否認先前之自白，並無其他輔助證據，顯
    非有據。
  ㈢由上述得證，本件聲請意旨亦係對原確定判決已說明論斷之
    事項及調查評價、判斷之證據，徒憑己見再事爭執而否認犯
    行，且依單獨或結合其他卷存證據觀察，綜合判斷之評價結
    果，客觀上亦尚難認為足以動搖原確定判決所認定之事實。
    就聲請人此部分主張，業經原確定判決調查審認，而不足以
    影響被告有罪之認定。聲請再審意旨所指上開事證，無論係
    單獨或結合先前已經存在卷內之各項證據資料，予以綜合判
    斷，均未能因此產生合理之懷疑，而有足以推翻原確定判決
    所認事實之蓋然性，難認與修正後刑事訴訟法第420條第1項
    第6款規定之「確實之新證據」相符。聲請人徒就原確定判
    決已論述之事項，徒憑己意再為爭執，自與法定再審之要件
    不合。
四、綜上所述，聲請意旨所指上開事證，無論係單獨或結合先前
    已經存在卷內之各項證據資料予以綜合判斷，均未能因此產
    生合理之懷疑，而有足以推翻原確定判決所認事實之蓋然性
    。從而，本件再審之聲請為無理由，應予駁回。　
五、末按聲請再審之案件，除顯無必要者外，應通知聲請人及其
    代理人到場，並聽取檢察官及受判決人之意見。但無正當理
    由不到場，或陳明不願到場者，不在此限。前項本文所稱「
    顯無必要者」，係指聲請顯屬程序上不合法且無可補正或顯
    無理由而應逕予駁回，刑事訴訟法第429條之2及法院辦理刑
    事訴訟案件應行注意事項第177條之4定有明文。查本案聲請
    人聲請再審所提出之所謂新事實、新證據，與刑事訴訟法第
    420條第1項第6款所定聲請再審要件不合，本件聲請再審之
    理由，無非係就原確定已經詳為論斷之事項重為爭執，顯不
    足以動搖原確定判決，而不合於刑事訴訟法第420條第1項各
    款之再審要件，已如前述，是本件再審之聲請既屬顯無理由
    而應逕予駁回，本院即無通知聲請人到場，並聽取聲請人與
    檢察官意見之必要，以期訴訟經濟而節約司法資源，附此敘
    明。　
據上論斷，應依刑事訴訟法第434條第1項，裁定如主文。　　
中    華    民    國   111    年    5     月    27    日
                    刑事第十四庭  法  官  黃司熒
以上正本證明與原本無異。
如不服本裁定，應於收受送達後10日內向本院提出抗告狀。（應
附繕本）
                                  書記官  蕭訓慧
中　　華　　民　　國　　111 　年　　5 　　月　　27　　日
【附表】
編號     犯      罪      事      實     欄      主    文   欄      時間 竊取方式及竊得財物（新臺幣）       地點        被害人   1 106年7月中旬至106年9月3日間某日 蘇宏茹於左列時間，自相鄰工地越過左列地點房屋頂樓之女兒牆至陽臺後，再開啟頂樓未上鎖之木門進入該未有人居住之房屋內，徒手竊得曾梅琳所有置於該屋1樓之銀色腳踏車1臺（已發還曾梅琳）。 蘇宏茹犯踰越牆垣、安全設備竊盜罪，累犯，處有期徒刑捌月。  臺中市○區○○街00○0○00○0號    曾梅琳   2 106年7月中旬至106年9月3日間某日 蘇宏茹於左列時間，自相鄰工地越過左列地點房屋頂樓之女兒牆至陽臺後，再開啟頂樓未上鎖之木門進入該未有人居住之房屋內，竊得長笛1支（遭警方查獲後，已於不詳時間放回左列地點房屋內）、黑膠唱盤1個、黑膠唱片1箱（約3、40片），復持在現場所拾得客觀上可作為兇器使用之螺絲起子破壞左列16之1號房屋1樓大門門鎖後離去，並將上開竊得之唱盤、唱片等物攜至臺中市東光路與太原路附近跳蚤市場變賣，得款1,500元。 蘇宏茹犯攜帶兇器踰越牆垣、毀越安全設備竊盜罪，累犯，處有期徒刑玖月。未扣案犯罪所得新臺幣壹仟伍佰元沒收，於全部或一部不能沒收或不宜執行沒收時，追徵其價額。  臺中市○區○○街00○0○00○0號    曾梅琳